【裁判字號】    97,訴,93
【裁判日期】    970327
【裁判案由】    清償借款
【裁判全文】
臺灣嘉義地方法院民事判決                97年度訴字第93號
原      告  乙○○
訴訟代理人  甲○○律師
被      告  丙○○
上列當事人間請求清償借款事件，於民國97年3 月13日言詞辯論
終結，本院判決如下：
    主      文
被告應給付原告新臺幣捌拾萬元，及自民國九十七年三月八日起
至清償日止，按週年利率百分之五計算之利息。
原告其餘之訴駁回。
訴訟費用由被告負擔。
    事實及理由
甲、原告主張：被告於民國88年間向原告借款新臺幣（下同）
    130 萬元，有借據可證。不料，被告僅在90年4 月26日清償
    50萬元後，即未再清償，尚欠原告80萬元，屢經催討，均置
    之不理，爰依消費借貸之法律關係，請求被告給付等語，並
    聲明：被告應給付原告80萬元，及自本件言詞辯論通知書送
    達被告之翌日（即97年2 月28日）起至清償日止，按週年利
    率百分之五計算之利息。
乙、被告：被告確實向原告借款130 萬元，未約定清償期，目前
    尚欠80萬元未為清償，被告願意分期付款等語作為抗辯。
丙、得心證之理由：
一、原告主張之事實，為被告自認，堪信為真實。
二、按「借用人應於約定期限內，返還與借用物種類、品質、數
    量相同之物，未定返還期限者，借用人得隨時返還，貸與人
    亦得定一個月以上之相當期限，催告返還。」民法第478 條
    定有明文。被告抗辯本件消費借貸並未約定清償期乙節為原
    告所不爭執，自應認系爭借貸係未定返還期限者。而原告雖
    未證明其聲請核發支付命令前已依上開法條後段之規定定1
    個月以上之期限為催告，但原告既已對被告聲請核發支付命
    令（因被告異議而視為起訴），該支付命令又於97年2 月7
    日送達被告（97年1 月28日寄存送達後10日內生效），自可
    認原告已對被告為催告，且至本院言詞辯論之日止，為時逾
    1 個月以上，縱本件消費借貸未定有返還期限，亦可認原告
    之請求與民法第478 條後段規定相符，則原告依消費借貸之
    法律關係請求被告返還80萬元及遲延利息，應屬有據。惟原
    告既須定1 個月以上期限為催告，被告始負返還義務，自應
    認被告至多於該1 個月期限屆至後仍不為清償，始負遲延責
    任，是本件應認被告自97年3 月8 日起始負遲延責任。從而
    ，原告請求被告給付80萬元及自97年3 月8 日起至清償日止
    ，按週年利率百分之五計算之利息部分為有理由，逾此範圍
    之請求，於法無據，不能准許。
丁、訴訟費用負擔之依據：民事訴訟法第79條。
中    華    民    國    97    年    3     月    27    日
                  民事第一庭  法  官  林望民
以上正本係照原本作成。
如對本判決上訴須於判決送達後20日內向本院提出上訴狀
中    華    民    國    97    年    3     月    27    日
                              書記官  陳慶時


司法院資訊處製作；財團法人民間司法改革基金會備份。
